---
title: "행복지수 분석"
author: "황혜린"
output: html_document
---

행복지수는 안녕하신가요?
========================
서울시 행복지수 데이터로 하는 행복 분석 
-------------------------------------------


---

>>Term project를 시작하며

  >의미있는 삶과 그 데이터분석 _



프로젝트를 시작할 때 삶에 직결되는 데이터를 분석해보고 싶었습니다. ‘어떤 분석을 진행해야 할까’ 고민하다가<br> 

- 의미있는 삶을 사려면 어떻게 해야할까? <br>
- 행복한 삶을 살았으면 그래도 의미있다고 할 수 있지 않을까? <br>
- “행복”에 영향을 미치는 변수는 무엇이며 그 상관관계를 분석하고 시각화하는 프로젝트를 해보자!<br>

하며 이 프로젝트를 시작하게 되었습니다. <br>

하지만 데이터를 수집할 때 구할 수 있는 데이터가 한정적이었습니다. 따라서 <br>

1) 2011년부터 2017년까지 연도별 정리가 되어있고 <br>
2) 재정, 건강상태 등에 따른 항목별 분류가 되어있으며<br> 
3) 성별, 소득등 카테고리별 분류가 되어있는 <br>

서울시의 행복지수 데이터를 가지고 대표로 분석을 하게 되었습니다. 

<br>
서울시의 데이터이기 때문에 다른 도시에 일반화하여 적용시키기엔 한계가 있으나 사람이 비중을 두는 행복의 가치에는 큰 변화가 없을 것이라고 생각해 본 분석을 진행하였습니다.



>contents

```
* 1. 데이터 로드와 전처리 
* 2. EDA: 탐색적 데이터 분석 
  - 2-1. 연도별 행복지수
  - 2-2. 항목별 행복지수 
  - 2-2-1. 항목별 상관관계 
  - 2-3. 카테고리별 행복지수 
* 3. 결과 해석 
* 4. 견해 
```
---

#1. 데이터 로드와 전처리 
```{r}
#패키지 설치 및 실행 

#install.packages("dplyr")
#install.packages("reshape2")
#install.packages("ggplot2")
#install.packages('readxl')
#install.packages("DT")
#install.packages("tidyr")
#install.packages("corrplot")
library(dplyr)
library(ggplot2)
library(readxl)
library(DT)
library(tidyr)
library(reshape2)


#데이터 로드 
setwd("C:/Users/hyere/Desktop/R/CSVdata")
seoul <- read_excel("201_DT_201_00026_2011_20181208201232.xlsx", col_names = TRUE, col_types = "guess", na = "NA") 


#데이터 전처리 
seoul <- seoul[,-c(5, 6)]

for (i in 5:11) {
  seoul[,i] <- round(seoul[,i], digits = 2) 
}  #소수점 둘째자리 까지만 남긴다 

colnames(seoul) <- c("Main_Category", "category", "division_big", "division", "2011", "2012", "2013", "2014", "2015", "2016", "2017")

# 데이터 확인 
datatable(seoul)

```


---

#2. EDA: 탐색적 데이터 분석 
##2-1. 연도별 행복지수 
```{r}
#연도별 서울의 행복지수
seoul_year <- seoul[c(1,2,3,4,5), c(4,5,6,7,8,9,10,11)]

#데이터 프레임의 행과 열을 뒤집기  
df <- seoul_year
seoul_rvs<- data.frame(t(df[-1]))
colnames(seoul_rvs) <- df$division
seoul_rvs$year <- 2011:2017 

```



종합평균 데이터로 서울의 연도별 행복지수 나타내기 


```{r}
seoul_rvs %>% ggplot(aes(year, `종합 평균` , group=1)) + 
  geom_line(size=1.2) +
  geom_point(aes(colour=factor(`종합 평균` )),size=5) +                   
  geom_text(aes(label=`종합 평균` ),fontface="bold")  + 
  ggtitle("서울의 연도별 행복지수: 종합평균") 
  
```

행복지수가 상승하는 경향을 보입니다. 2011년에서 2013년까지 큰 폭으로 상승하였고 2015년 이후론 별다른 변동이 없습니다. 

---


연도별 서울의 행복지수 - 항목별 각각 
```{r}
library(gridExtra)
y1 <- seoul_rvs %>% ggplot(aes(year, `자신의 건강상태`, group=1)) + 
  geom_line(size=1.2) +
  geom_point(aes(colour=factor(`자신의 건강상태`)),size=5) +                   
  geom_text(aes(label=`자신의 건강상태`),fontface="bold")  
  
y2 <- seoul_rvs %>% ggplot(aes(year, `자신의 재정상태`, group=1)) + 
  geom_line(size=1.2) +
  geom_point(aes(colour=factor(`자신의 재정상태`)),size=5) +                   
  geom_text(aes(label=`자신의 재정상태`),fontface="bold")  
  
y3 <- seoul_rvs %>% ggplot(aes(year, 가정생활, group=1)) + 
  geom_line(size=1.2) +
  geom_point(aes(colour=factor(가정생활)),size=5) +                   
  geom_text(aes(label=가정생활),fontface="bold")  
  
y4 <- seoul_rvs %>% ggplot(aes(year, 사회생활, group=1)) + 
  geom_line(size=1.2) +
  geom_point(aes(colour=factor(사회생활)),size=5) +                   
  geom_text(aes(label=사회생활),fontface="bold") 
  
  
grid.arrange(y1, y2, y3, y4, ncol=2)

```

종합행복지수와 더불어 공통적으로 2011-2013년 사이에 많이 증가했음을 알 수 있습니다. 한 눈에 파악하기 쉽게 모든 항목을 한 그래프에 시각화하여 봅시다. 

---

## 2-2. 모든 항목별 행복지수 

```{r}
p <- seoul_year %>% gather(Year, n, 2:8) #항목별(가정생활, 사회생활, 종합평균..등 ) 수치를 하나의 그래프에 넣어주기 위해 gather해줍니다


p %>% group_by(Year, division) %>% ggplot(aes(Year, n,    col=factor(division), group=1)) + geom_point(size=3) +                 geom_smooth(method = 'loess' , aes(fill=factor(division)),size=1) + labs(x="연도별", y="행복지수") 
```


'재정상태'의 행복지수가 다른 항목에 비해 눈에 띄게 낮은것 같습니다. 따라서 항목별 행복지수를 x축에 두어 행복지수 그래프를 나타내 보았습니다. 



```{r}
p %>% group_by(n, division) %>% ggplot(aes(division, n,    col=factor(division))) + geom_point(size=3) +                 geom_smooth(method = 'loess' , aes(fill=factor(division)),size=1) + labs(y="행복지수")
```

사람들의 재정상태에 따른 행복지수가 높지 않음을 확실히 알 수 있습니다. 즉, 자신의 현재 재정상태는 다른 변수들에 비해 많은 행복감을 가져다 주지 않는다고 판단할 수 있습니다. 

---

### 2-2-1. 항목별 상관관계 
상관관계 분석 
```{r}
library(corrplot)

seoul_rvs %>% select(가정생활, 사회생활, `자신의 건강상태`, `자신의 재정상태`, `종합 평균`) %>% cor() %>% corrplot(method="number")

```

종합평균 행복지수와 가장 상관관계가 높은 변수는 재정상태입니다. 그리고 건강상태가 그 뒤를 따랐습니다. 재정상태 > 건강상태 > 사회생활 > 가정생활 순으로 상관관계가 높게 나타났습니다.  

재정상태에 따른 행복지수는 낮지만 종합 행복지수와 재정상태의 상관관계는 높은것으로 드러났습니다. 

> 다시 말하면 예를 들어 '내 현재 재정상태가 마음에 들지 않아ㅠㅠ' 등의 이유로 인해  재정상태에 따른 행복지수는 높지 않지만, 재정상태와 종합 행복지수는 상관관계가 높기 때문에 재정상태가 종합 행복지수에 큰 영향을 미친다는 것입니다...


위에서 연도별 추이를 분석할 때 2011-2013년 사이에 행복지수가 크게 상승하였는데 아마 재정상태에 따른 행복지수가 많은 영향을 미쳤을 것으로 판단됩니다. 재정상태 그래프를 보니 크게 성장한것을 알 수 있습니다. 

---

## 2-3. 카테고리 별 행복지수 분석 

분류별로 데이터 나누기 
```{r}
y <- seq(1, 265, 5) #종합 행복지수 
x <- function(x){
 seoul[x,]
}
seoul_HPI <- x(y)

#최근 데이터
Seoul_HPI <- seoul_HPI[, c(2,11)]
colnames(Seoul_HPI) <-c("category", "happy") #컬럼명 변경 

#구 별
Seoul_gu <- Seoul_HPI[2:26,]
#성별 
seoul_sex <- Seoul_HPI[27:28,]
#연령별 
seoul_age <- Seoul_HPI[29:34,]
#학력별 
seoul_edu <- Seoul_HPI[35:38,]
#소득별
seoul_inc <- Seoul_HPI[39:44,]
#혼인상태별
seoul_mrg <- Seoul_HPI[45:48,]
#지역대분류 
seoul_area <- Seoul_HPI[49:53,]


```

---

### 2-3-1. '구'별 행복지수 
```{r}
Seoul_gu %>% ggplot(aes(y=reorder(happy, category), x=category, fill=factor(category))) + geom_bar(stat="identity") + coord_flip() + theme(axis.text.x=element_text(angle=40, hjust=1))

```


```{r}
Seoul_gu %>% arrange(desc(happy))
```

내림차순으로 나타내어 보았습니다. 
종로구>도봉구>강북구=영등포구 ..순서대로 행복지수가 높습니다. 
행복지수가 가장 낮은 구는 동작구입니다. 

---

### 2-3-2. '성'별 행복지수
```{r}
seoul_sex %>% ggplot(aes(x=category, y=reorder(happy, category), fill=category)) + geom_bar(stat="identity")
```

남자가 여자보다 행복지수가 높다는 것을 알 수 있습니다.  

```{r}
seoul_al <- seoul %>% select(-division) %>% gather(year, happy, 4:10)
seoul_al %>% filter(Main_Category %in% c("성별")) %>% group_by(year,category) %>% ggplot(aes(x=year,y=happy,fill=factor(category)))  + geom_line(aes(colour=factor(category))) + geom_point(aes(colour=factor(category))) + facet_grid(category~.) +facet_wrap(~category) + 
  theme(axis.text.x=element_text(angle=50, hjust=1))
```

이렇게 나타내니 거의 모든 연도에서 남자가 여자보다 행복지수가 높다는 사실을 알 수 있었습니다. 

---


### 2-3-3. '연령'별 행복지수 
```{r}
seoul_age %>%  ggplot(aes(x=category, y=reorder(happy, category), fill=category)) + geom_bar(stat="identity") + 
   ggtitle("연령별 행복지수") + theme(axis.text.x=element_text(angle=50, hjust=1))
```

가장 어린 10대가 행복지수가 높고, 20대로 접어들면 행복지수가 감소합니다. 30대 때 다시 올라가지만 나이가 들수록 점점 행복지수가 감소하는 양상을 띱니다.


```{r}
seoul_al <- seoul %>% select(-division) %>% gather(year, happy, 4:10)
seoul_al %>% filter(Main_Category %in% c("연령별")) %>% group_by(year,category) %>% ggplot(aes(x=year,y=happy,fill=factor(category)))  + geom_line(aes(colour=factor(category))) + geom_point(aes(colour=factor(category))) + facet_grid(category~.) +facet_wrap(~category) + 
  theme(axis.text.x=element_text(angle=50, hjust=1))
```

10대는 전체적으로 행복지수가 넓게 분포하며 대부분 큰 숫자에 행복지수가 몰려있습니다. 그리고 발견한 사실은 20대의 극단값들은 30대보다 높다는 것입니다. 즉, 평균적인 행복지수는 낮을지 몰라도 행복지수의 범위는 20대가 더 높다는 사실을 알 수 있습니다.  

---

### 2-3-4. '학력'별 행복지수 
```{r}
seoul_edu %>%  ggplot(aes(x=category, y=reorder(happy, category), fill=category)) + geom_bar(stat="identity") +
  ggtitle("학력별 행복지수") + theme(axis.text.x=element_text(angle=50, hjust=1))
```

학력이 높을수록 행복지수가 높습니다. 

```{r}
seoul_al <- seoul %>% select(-division) %>% gather(year, happy, 4:10)
seoul_al %>% filter(Main_Category %in% c("학력별")) %>% group_by(year,category) %>% ggplot(aes(x=year,y=happy,fill=factor(category)))  + geom_line(aes(colour=factor(category))) + geom_point(aes(colour=factor(category))) + facet_grid(category~.) +facet_wrap(~category) + 
  theme(axis.text.x=element_text(angle=50, hjust=1))
```

마찬가지로 학력이 높을수록 행복지수가 높습니다.  

---

### 2-3-5. '소득'별 행복지수
```{r}
seoul_inc %>%  ggplot(aes(x=category, y=reorder(happy, category), fill=category)) + geom_bar(stat="identity") +
  ggtitle("소득별 행복지수") + theme(axis.text.x=element_text(angle=50, hjust=1))
```

학력과 마찬가지로 소득도 높을 수록 행복지수가 높습니다. 

```{r}
seoul_al <- seoul %>% select(-division) %>% gather(year, happy, 4:10)
seoul_al %>% filter(Main_Category %in% c("소득별")) %>% group_by(year,category) %>% ggplot(aes(x=year,y=happy,fill=factor(category)))  + geom_line(aes(colour=factor(category))) + geom_point(aes(colour=factor(category))) + facet_grid(category~.) +facet_wrap(~category) + 
  theme(axis.text.x=element_text(angle=50, hjust=1))
```

100만원 미만의 소득을 가지는 사람들이 나타낸 행복지수 중에서 최댓값은, 500만원 이상의 소득을 갖는 사람들이 나타낸 행복지수의 최솟값과 비슷하거나 더 낮습니다...

---

### 2-3-6. '혼인상태'별 행복지수 
```{r}
seoul_mrg %>%  ggplot(aes(x=factor(category), y=reorder(happy, category), fill=category)) + geom_bar(stat="identity") +
  ggtitle("혼인상태별 행복지수") + theme(axis.text.x=element_text(angle=50, hjust=1))
```

미혼이 가장 행복지수가 높습니다. 사별과 이혼/별거 모두 결혼을 해야 가능(?)하므로 결혼을 하지 않아야 행복지수가 더 높다고 판단할 수 있습니다. 

```{r}
seoul_al <- seoul %>% select(-division) %>% gather(year, happy, 4:10)
seoul_al %>% filter(Main_Category %in% c("혼인상태별")) %>% group_by(year,category) %>% ggplot(aes(x=year,y=happy,fill=factor(category)))  + geom_line(aes(colour=factor(category))) + geom_point(aes(colour=factor(category))) + facet_grid(category~.) +facet_wrap(~category) + 
  theme(axis.text.x=element_text(angle=50, hjust=1))
```


---

### 2-3-7. 지역대분류 
```{r}
seoul_area %>%  ggplot(aes(x=category, y=reorder(happy, category), fill=category)) + geom_bar(stat="identity") +
  ggtitle("지역대분류 행복지수") + theme(axis.text.x=element_text(angle=50, hjust=1))
```

동북권의 행복지수가 눈에 띄게 낮습니다.

```{r}
seoul_al <- seoul %>% select(-division) %>% gather(year, happy, 4:10)
seoul_al %>% filter(Main_Category %in% c("지역대분류")) %>% group_by(year,category) %>% ggplot(aes(x=year,y=happy,fill=factor(category)))  + geom_line(aes(colour=factor(category))) + geom_point(aes(colour=factor(category))) + facet_grid(category~.) +facet_wrap(~category) + 
  theme(axis.text.x=element_text(angle=50, hjust=1))
```

막대그래프에서는 동북권의 행복지수가 가장 낮았지만, 이 그래프를 보니 동북권의 행복지수는 꾸준히 증가하고 있으므로 발전가능성이 있습니다. 

---

# 3. 결과 해석 
분석을 진행하며 극단적인 결과에 놀랐습니다. 분석 결과 그대로 요약해 보자면, <br>
<br>
- 재정상태가 행복지수와 가장 상관관계가 높다.
<br>
- 하지만 사람들은 "자신의 재정상태"에 다른 변수들(가정생활 등 )보다 행복해하지 않는다. 
<br>
- 고려한 항목 중 가정 생활이 행복지수와 상관관계가 가장 낮았다. (엄청난 충격이었습니다.) 
<br>
그리고 <br>
- 여자보다 남자가<br>
- 종로구,도봉궁 살 수록<br>
- 10대에서 30대 <br>
- 학력과 소득은 높을수록 <br>
- 기혼보다는 미혼이 ...<br>
- 그리고 도심에 살 수록 <br>
<br>
행복지수가 높게 나타났습니다. 
그렇다면 

**"도심권(특히 종로구)에 살며 월 소득이 500만원 이상, 그리고 재정상태에 행복을 느끼며 대학원졸업이상 나이는 30대(혹은 10대)인 미혼 남성"**
이 가장 행복한 조합입니다.

# 4. 견해
사람들은 흔히 돈으로는 행복을 살 수 없다 말합니다. 하지만 분석결과 재정상태는 행복지수와 아주 높은 상관관계를 가집니다.<br>
또한, 결혼하여 안정적인 가정을 꾸리고 행복감을 느끼기 위해 사람들은 결혼을 한다고 합니다. 그러나 분석결과는 결혼을 한 사람보다 미혼인 사람이 행복지수가 더 높음을 보여줍니다.<br>
그리고 같은 사람이지만 여자보다 남자가 행복지수가 더 높은 이유는 무엇일까요?<br>
이 프로젝트를 하며 행복을 직접 수치화하고 시각화하니 많이 놀랐고, 많은 생각을 하게 하였습니다. 우리가 진정 행복하게 살기 위해선 어떻게 해야 하는 것일까요?
